臺灣宜蘭地方法院刑事判決　　　　　　　 94年度訴字第157號
公　訴　人　臺灣宜蘭地方法院檢察署檢察官
被　　　告　乙○○
選任辯護人　陳倉富律師
上列被告因偽造文書等案件，經檢察官提起公訴（93年度偵字第
2353號），本院判決如下：
    主  文
乙○○共同連續行使偽造私文書，足以生損害於他人，處有期徒
刑陸月如易科罰金，以參佰元折算壹日。
如附表編號1至3所示偽造之署押、印文共拾柒枚均沒收。
    事實及理由
壹、構成犯罪事實：
一、乙○○於民國88年間，在址設宜蘭縣員山鄉○○路○段247號
    之宜蘭縣蘭陽儲蓄互助社（下稱蘭陽互助社）擔任蘭陽互助
    社理事，並代為受理社員入社申請、辦理社員放款事務，係
    為蘭陽互助社處理事務之人，因己○○（業經本院判決確定
    ）積欠其債務新台幣（下同）700,000餘元，詎乙○○為順
    利獲得清償，竟與己○○共同基於意圖為自己不法所有之犯
    意聯絡，復共同基於行使偽造私文書之概括犯意聯絡，以遂
    行詐欺取財之目的，而為下列行為：
（一）於88年2月28日，先推由己○○至蘭陽互助社，冒用其公
      公丁○○、婆婆丙○○○之名義申請入社，在蘭陽互助社
      入社申請書2紙上，接續偽簽「丙○○○」署押1枚，及盜
      蓋「丁○○」印文2枚、「丙○○○」印文1枚，並由乙○○提供200,000元，分別以丁○○、丙○○○之名義認繳
      股金各100,000元，再由乙○○於88年2月28日持以行使，
      送蘭陽互助社理事會會議審查，經該會議形式審查通過丁○○、丙○○○入社，成為該社社員，而取得借款之權利
      ，足以生損害於丁○○、丙○○○及蘭陽互助社對社員入
      社管理之正確性。
（二）俟於88年3月2日，復推由己○○至蘭陽互助社，冒用丁○○、丙○○○名義，先在蘭陽互助社借據2紙上，接續偽
      簽「丁○○」署押2枚、「丙○○○」署押3枚，且盜蓋「
      丁○○」印文3枚、「丙○○○」印文3枚，而偽造如附表
      編號2所示借據各1紙，並接續在支出/轉帳傳票各1紙上，
      分別盜蓋「丁○○」印文1枚、「丙○○○」印文1枚，表
      示代丁○○、丙○○○收受上開借款後，交付在蘭陽互助
      社櫃檯等候之乙○○，由乙○○持以行使，將附表編號2
      所示借據2紙送交蘭陽互助社放款委員會審查，致使蘭陽
      互助社陷於錯誤，誤認丁○○、丙○○○已具備社員資格
      並認繳上開股金，而向該社借款各400,000元，乃於88年3
      月2日，經放款委員會會議形式審查核准該2筆借款，並於
      88年3月2日由不知情之甲○○在上開支出/轉帳傳票2紙上
      蓋章後，由乙○○持之前往址設宜蘭縣員山鄉○○路○段
      299號之員山郵局提領該2筆借款共800,000元，以抵償己○○所積欠之債務，足以生損害於丁○○、丙○○○，及
      蘭陽互助社對社員放款管理之正確性。
二、嗣因己○○未按期償還上開借款之本金及利息，經蘭陽互助
    社向本院聲請核發支付命令確定後，對丁○○、丙○○○之
    財產聲請強制執行，始為丁○○及丙○○○查悉上情。
貳、認定犯罪事實所憑之證據及理由：
一、被告乙○○不爭執事項及其佐證之證據：
（一）不爭執事項：（見本院卷21頁至第22頁、第25頁）
   1、被告於88年間確擔任蘭陽互助社理事，並代理他人處理存
      款、入社及借款之收件等一般性事務。
   2、己○○於88年2月28日，有以丁○○、丙○○○之名義，
      向蘭陽互助社分別申請入社，並各認繳股金各100,000 元
      。
   3、己○○於88年3月2日，有至蘭陽互助社，辦理借款人丁○○、連帶保證人己○○及丙○○○；借款人丙○○○、連
      帶保證人己○○及丁○○之借款事宜。
   4、上開丁○○及丙○○○之申請入社、認繳股金、申請借款
      之文件，係由被告轉交相關之社務經辦人員甲○○、戊○○辦理。
   5、蘭陽互助社就上開入社及借款申請均予以核准。
（二）佐證之證據：
   1、蘭陽互助社章程1份（見93年度偵字第2353號卷第59頁至
      第70頁）。
   2、蘭陽互助社理事會會議記錄、入社申請書、放款委員會會
      議記錄各1份（見本院卷43頁、第47至第48頁）
   3、社員個人股金及借款總帳2份（見93年度偵字第2353號卷
      第57頁至第58頁）。
   4、支出/轉帳傳票2紙（見93年度偵字第2353號卷第55頁）。
二、惟被告矢口否認有何行使偽造私文書、詐欺取財、背信之犯
    行，辯稱：
（一）己○○固於86年間確有積欠被告乙○○會款債務790,000
      元，並立有本票1紙在卷可證。惟被告並未於88年2月28日
      提供200,000元予己○○，此觀諸偵查卷內被告所有之銀
      行帳戶資料，顯見被告並未於88年2月28日或之前曾有提
      領200,000元之紀錄，故尚難僅憑共犯己○○之供詞，即
      為不利於被告之認定。
（二）又被告對於己○○事先擅自以丁○○及丙○○○之名義，
      偽造渠等之入社申請書，於88年2月28日向蘭陽互助社分
      別申請入社，並認繳股金各100,000元乙節，事前並不知
      情。況上開入社申請亦經蘭陽互助社88年2月28日理事會
      決議通過，尚無不法。
（三）至於己○○於88年3月2日，是否未經丁○○、丙○○○之
      同意，擅自偽簽「丁○○」、「丙○○○」署押，並盜蓋
      渠等印章，偽造附表編號2所示借據各1紙乙節，被告事前
      亦不知情，此業經被告於偵查中供稱：「己○○說丁○○
      、丙○○○在外面，2人很忙要先走，她到外面去拿印章
      直接就蓋，我當時沒有看清楚丁○○、丙○○○是否在外
      面。」等語明確，並有被告為防止己○○有意欺騙，而請
      己○○在領款人欄除分別蓋用丁○○、丙○○○印章外，
      由己○○親自簽名代理並加蓋其印章及手印之支出/轉帳
      傳票2紙在卷可參，故尚難僅憑共犯己○○之供詞，遽為
      不利於被告之認定。
（四）且己○○於91年度發查字第437號偽造私文書案件偵查中
      供稱：「錢沒有經過我的手，是由乙○○直接向蘭陽互助
      社拿‧‧」等語；於本院92年度訴字第88號偽造文書案件
      審理中供稱：「‧‧完全沒有碰到錢」等語，亦核與公訴
      人認蘭陽互助社係將800,000元借款交付己○○，再由己○○轉交被告乙節不符，自不足以證明己○○曾將該借款
      800,000元交付被告，以作為清償債務之事實。
（五）又被告縱有疏於注意己○○代理丁○○及丙○○○放款事
      宜，致生不良影響，而有過失，仍難論以背信罪。況放款
      准許與否審核權限係屬蘭陽互助社之放款委員會，被告並
      無權限影響。因此，被告並無任何違背任務之行為，亦欠
      缺主觀之不法要件，自難以背信罪相繩。
三、本院之判斷：
（一）共犯己○○在本院92年度訴字第88號偽造文書案件，於92
      年4月2日訊問時供稱：我積欠乙○○700,000餘元，乙○○就告訴我可以去蘭陽互助社借款，並叫我可以帶公公、
      婆婆的印章來辦理，被告就先幫我在蘭陽互助社以他的錢
      存入各100,000元，並告訴我1人存100,000元，每人可借
      款400, 000元。借款當天，我從家中客廳抽屜取出公公、
      婆婆的印章，當時被告知道我並沒有房子，也知道我沒有
      經過公公、婆婆的同意，因為他逼我很緊，我才這麼做等
      語（見92年度發查字第531號卷第9頁至第10頁）；於同案
      92年5月9日訊問時供稱：後來借款核准，我完全沒有碰到
      錢，被告說200,000元是他存入的，他就拿走，剩下的600
      ,000 元就還他，且之前我並沒有還他半毛錢，這次借款
      還他600,000元等語（見同上卷第15頁至第16頁）；於同
      案92年6月27日審理中供稱：當天只有我和乙○○，也沒
      有對保，那筆錢從來沒有經過我的手，全部都是被告拿走
      ，也是被告叫我這樣做等語（見同上卷第20頁）；嗣在本
      案於本院審理中證述：我在本件借款前有欠被告會錢700,
      000餘元，被告叫我去蘭陽互助社借款還給他，用我公公
      、婆婆的名義去借款，這個方法是被告教我的，他說我的
      名義不可以，要用我公公、婆婆的名義才可以。丁○○、
      丙○○○之蘭陽互助社入社申請書各1紙是我填寫的，印
      章是我蓋的，當天丁○○、丙○○○沒有在場，只有我和
      被告在場，這是被告教我的，當時被告說我可以自己幫我
      公公、婆婆簽名，說蘭陽互助社帳戶有100,000元，就可
      以借款400,000元，都是由被告幫我辦好的，100,000元是
      被告出的。借據上之丁○○、丙○○○簽名是我簽的，印
      章是我蓋的，當時被告也在場。丁○○、丙○○○之印章
      放在家裡，我隨時都可以拿到。被告知道我沒有經過丁○○、丙○○○的同意，因為當時我怕丁○○、丙○○○知
      道，問說我可不可以自己簽，被告說可以。而我並沒有拿
      到800,000元，本件借款之800,000元全部還被告會款，因
      為被告幫我存了200,000元，會款等於還了600,000元，我
      尚欠被告100,000餘元，我因錢還沒有完全還清，所以沒
      有想到要請被告寫憑據。本件借款我至蘭陽互助社2次，1
      次要入社，1次是借款，88年2月28日入社申請書、88年3
      月2日支出/轉帳傳票並不是同時簽，是分2次簽的，第1次
      我是填入社申請書、第2次是填所有借款文件，我只負責
      簽名、地址和蓋章，日期和金額並不是我寫的，被告教我
      於88年3月2日支出/轉帳傳票簽我的名字等語（見本院卷
      第71頁至第77頁）。綜觀證人己○○就：(1)伊積欠被告70
      0,000餘元債務；(2)伊冒用黃清清、丙○○○名義申請入
      社，認繳股金各100,000元，係被告所提供；(3)被告有告
      知社員認繳股金100,000元，可借款400,000元；(4)本件2
      筆借款均未經對保程序；(5)伊並未領取蘭陽互助社所核准
      之借款800,000元等重要之情節，於前案所供及本案具結
      後證述，其前後供證一致。
（二）且觀之證人己○○確有於86年12月30日簽發面額790,000
      元之本票1紙予被告，而被告於91年8月16日向本院聲請對
      己○○核發支付命令，聲請金額為185,000元，此有本票
      、本院支付命令暨確定證明書、支付命令聲請狀各1紙在
      卷可參（見本院卷第31頁至第36頁），可證證人己○○前
      述：於88年2月間積欠被告700,000餘元債務乙節，係屬真
      實。
（三）佐以證人丁○○於本院審理中證述：我於88年2月、3月間
      ，沒有至蘭陽互助社申請入社，也沒有申請借款400,000
      元，我是法院要查封我的財產時才知悉400,000元借款的
      事，因為法院要拍賣我的財產，所以我去借錢還借款，是
      己○○用我的名義去借款400,000元等語（見本院卷85頁
      至86頁）。證人丙○○○於本院審理中證述：我於88年2
      月、3月間，沒有至蘭陽互助社申請入社，也沒有申請借
      款400,000元，我是在法院要查封財產時才知道，借款現
      已經償償。88年3月2日支出/轉帳傳票上印文是我的印章
      ，是己○○拿去蓋的等語（見本院卷第87頁至第88頁）。
      並有社員個人股金及借款總帳、蘭陽互助社入社申請書、
      附表編號2所示借據、支付命令各2紙在卷可憑（見91年度
      發查437號卷第4頁至第9頁；93年度偵字第2353號卷第10
      頁至第11頁；本院卷第48頁）。益徵證人己○○前述：冒
      用丁○○、丙○○○名義向蘭陽互助社申請入社、借款各
      40 0,000元乙節，亦屬真實。
（四）而依蘭陽互助社章程第9條第1項第1款、第2項第2款明定
      ：社員有借款之權利。社員有認繳股金之義務；第24條則
      明定：放款以無擔保放款為原則，必要時本社得要求借款
      社員提供擔保（見93年度偵字第2353號卷第60頁、第62頁
      ）。佐以證人甲○○於本院審理中證述：本件借款各核准
      借400,000元，係依據股金4倍計算等語（見本院卷第79頁
      ）。可知若欲向蘭陽互助社申請借款，必須先申請入社，
      經蘭陽互助社理事會審查核准入社成為社員後，始有權向
      該社借款，且借款之金額係以認繳股金4倍計算。足見證
      人己○○前述：被告有告知伊社員認繳股金100,000元，
      可借款400,000元乙節，當屬真實。
（五）又證人戊○○於本院審理中證述：關於丁○○、丙○○○
      入社申請，理事會會議記錄我有出席，入社申請書我沒有
      幫他們寫，申請書沒有我的筆跡，只有蓋我的印章，我的
      印章放在蘭陽互助社。本件借款核准時要經放款委員會同
      意，蘭陽互助社有章程，我們也有內規，照規定是要對保
      等語（見本院卷第122頁至第123頁）。證人甲○○於本院
      審理中證述：蘭陽互助社理事會會議有通過丁○○、丙○○○入社，新社員入社申請手續很簡化，填寫表格，繳交
      股金5,000元以上，就可以成為社員。借款的人要到蘭陽
      互助社對保，蘭陽互助社有要求要對保，附表編號2所示
      借據上被對保人已經簽名、蓋章，原則上本人要到等語（
      見本院卷第78頁、81頁至第82頁）。並有蘭陽互助社入社
      申請書2紙、理事會會議記錄1紙、放款委員會會議記錄1
      紙在卷可憑（見本院卷第43頁、第47頁至第48頁），由上
      開會議記錄亦顯示會議過程未附有任何憑據以供討論，足
      見蘭陽互助社理事會、放款委員會，對丁○○、丙○○○
      入社、借款之申請，均係採形式審查方式即予通過。復佐
      以附表編號2所示借據2紙，其借款人欄、連帶保證人欄左
      側均有對保人欄，然該對保人欄皆空白，顯見未經對保程
      序（見91年度發查字第437號卷第4頁、第7頁），可證丁○○、丙○○○之借款案件，應經借款人本人到蘭陽互助
      社進行對保程序，惟本件2筆借款均未經對保程序。益證
      證人己○○前述，本件2筆借款皆未經對保程序乙節，係
      屬真實。
（六）另證人甲○○於本院審理中證述：88年2月28日蘭陽互助
      社收款單2紙是我寫的，包括日期、金額、姓名都是我寫
      的。於88年3月2日丁○○、丙○○○有向蘭陽互助社借款
      ，88年3月2日支出/轉帳傳票2紙，除了領款人簽名以外，
      其餘記載是我填寫的，當初申請借款是經過放款委員會開
      會核准後，准予各借款400,000元，當時我們沒有專職會
      計人員，所以款項如何領出去不清楚，可能有其他理事幫
      忙處理，但是可以確定錢有發出去，至於那位理事我不清
      楚，我是先把上開傳票金額、日期寫好，放在桌上，讓要
      去領錢的人知道丁○○、丙○○○各准借款400,000元。
      本件2筆借款我是承辦人之一，填寫借據、領款過程，不
      是我做的。本案是我們其中的理事告訴我200,000元已經
      存入蘭陽互助社員山郵局帳戶，是誰我忘記了，我沒有看
      到現金。而社員可以透過理事來申請借款，只要是社員就
      可以來借款，依照手續來審核，蘭陽互助社借款是交付現
      金等語（見本院卷第78頁至第84頁）。並有88年2月28日
      收款單、88年3月2日支出/轉帳傳票各2紙在卷可憑（見93
      年度偵字第2353號卷第55頁；本院卷第29頁）。佐以被告
      在本院92年度訴字第88號偽造文書案件，於92年5月9日訊
      問時證述：本件借款事宜是我在處理，我擔任蘭陽互助社
      理事，本件借款是我辦的，因為當時我代理他人等語（見
      92 年度發查字第531號卷第14頁至第17頁）；於本案偵查
      中供稱：己○○辦理本件借款時我在場，由我1個人處理
      的，蘭陽互助社借款流程為申請時先填申請書，經過借款
      委員3人核准，社員借款如果核准，我們會先去郵局領現
      金出來，然後在蘭陽互助社將錢交給社員，本件借款是我
      將現金交給己○○。本件借款申請表格是我拿給己○○填
      的，她在我面前簽丁○○、丙○○○的名字等語（見93年
      度偵字第2353號卷第46頁至第49頁）。互核證人己○○前
      述：第1次我是填入社申請書、第2次是填所有借款文件，
      被告教我於88年3月2日支出/轉帳傳票上簽我的名字等語
      。足認己○○於88年2月28日，至蘭陽互助社，偽造丁○○、丙○○○之入社申請書2紙，嗣於88年3月2日，至蘭
      陽互助社偽造借據、支出/轉帳傳票各2紙時，被告均在場
      並經手辦理，且於蘭陽互助社核准本件2筆借款共800,000
      元，經證人甲○○在上開傳票上蓋章後，係由被告至址設
      宜蘭縣員山鄉○○路○段299號之員山郵局提領。
（七）再承前述，己○○於88年2月間尚積欠被告700,000餘元債
      務，顯見己○○當時經濟相當拮据，信用狀況已不佳，則
      其如何籌措200,000元，已屬可議。且丁○○、丙○○○
      均未曾至蘭陽互助社申請入社、借款事宜，且本件2筆借
      款亦未經對保程序，業如前述。復觀之附表編號2所示借
      據，其中借款人為丁○○之借據，於借款人欄「丁○○」
      署押、印文，及連帶保證人欄「丙○○○」署押、印文，
      該署押、印文之右側均蓋有己○○印文，於本借據金額全
      數收訖簽名欄，則未見丁○○簽名，卻係蓋己○○印文；
      而借款人為丙○○○之借據，於本借據金額全數收訖欄右
      側，亦蓋有己○○印文。另88年3月2日支出/轉帳傳票2紙
      上，皆未分別令丁○○、丙○○○本人前來受領，而均係
      由己○○於其上簽「己○○代」，並蓋用其印文，可知上
      開借據、傳票均係由己○○代丁○○、丙○○○為之，凡
      此均與一般放款程序不符，況上開2筆借款並未設定不動
      產抵押權以供擔保，被告復知悉己○○當時經濟困窘，竟
      絲毫未起疑，要求丁○○、丙○○○到場辦理對保程序並
      親自受領借款金額，反而自上開申請入社至借款受領過程
      ，均由己○○為之，實與常理相悖。又佐以被告擔任蘭陽
      互助社理事，並代為受理社員入社申請、辦理社員放款事
      務，其對社員入會及放款之要件及審查等流程均甚為熟悉
      。足見被告明知己○○冒用丁○○、丙○○○之名義申請
      入社、借款，而仍先後持己○○所偽造之上開入社申請書
      、借據各2紙，送交蘭陽互助社理事會、放款委員會審查
      ，其中理事會會議被告尚列席參加，亦未提出質疑，嗣分
      別經形式審查通過，故被告違反蘭陽互助社章程規定之放
      款要件，及放款所應具備之對保程序甚明，則被告若非有
      利可圖，何須甘冒風險以身試法。益徵己○○前述：被告
      為順利獲得清償，遂推由己○○於附表編號1所示時、地
      ，偽造附表編號1所示入社申請書2紙，並由被告提供200,
      000元，分別以丁○○、丙○○○之名義認繳股金各100,0
      00元，再由被告於88年2月28日持以行使，送蘭陽互助社
      理事會會議審查通過，成為該社社員，而取得借款之權利
      。嗣於附表編號2所示時、地，復推由己○○偽造附表編
      號2所示借據、支出/轉帳傳票各2紙後，交付被告將附表
      編號2所示借據2紙送交蘭陽互助社放款委員會審查核准該
      2筆借款，嗣由被告領取該2筆借款共800,000元，以抵償
      己○○所積欠之債務乙節，係屬真實。公訴人誤認上開80
      0,000元係蘭陽互助社交付己○○，再由己○○交付被告
      乙節，容有未洽。而被告仍持前詞辯稱：對己○○偽造附
      表編號1、2所示入社申請書、借據乙事完全不知情，且已
      將800,000元交付己○○等語，自不足採信。
（八）另被告雖於88年2月28日，在台灣銀行、保證責任宜蘭信
      用合作社、員山鄉農會、中華郵政股份有限公司，均未有
      提領200,000元之交易紀錄，此有台灣銀行營業部93年8月
      6 日營一存密字第09300070331號函附客戶所有存款明細
      查詢單、保證責任宜蘭信用合作社92年4月30日宜信字第
      413 號函附存款明細表、員山鄉農會93年8月6日員農信字
      第9301918號函附存放款交易明細表、中華郵政股份有限
      公司93年8月4日儲字第0930708285號函附客戶歷史交易清
      單各1份在卷可參（見93年度偵字第2353號卷第25頁至第
      37頁），惟該200,000元來源方式有多種，非必自金融機
      構提領，亦未必係當日提領，況參以被告於自88年1月14
      日至88年2月12日，有6次自宜蘭員山郵局帳戶提領40,000
      元至270,000元不等之存款，此有上開客戶歷史交易清單1
      份在卷可憑（同上卷第37頁），故尚難以被告於88年2月
      28日在金融機構未有提領200,000元之交易紀錄，而為有
      利於被告之認定。被告仍執此抗辯，亦不足採。
（九）綜上證據，可證被告係為蘭陽互助社處理事務之人，因己○○積欠其債務700,000餘元，其為順利獲得清償，竟與
      己○○共同基於意圖為自己不法所有之犯意聯絡，復共同
      基於行使偽造私文書之概括犯意聯絡，以遂行詐欺取財之
      目的，而連續於附表所示編號1至3所示時、地，推由己○○偽造附表編號1至3所示文書，再由被告分別持以行使，
      ，致使蘭陽互助社陷於錯誤，誤認丁○○、丙○○○已具
      備社員資格並認繳股金各100,000元，而向該社借款各400
      ,000 元，乃於88年3月2日核准該2筆借款，並於88年3月2
      日由不知情之甲○○在附表編號3所示支出/轉帳傳票2紙
      上蓋章後，由乙○○持之前往址設宜蘭縣員山鄉○○路○
      段299號之員山郵局提領該2筆借款共800,000元，以抵償
      己○○所積欠之債務，足以生損害於丁○○、丙○○○，
      及蘭陽互助社對社員入社、社員放款管理之正確性。被告
      上開詐欺取財、行使偽造私文書之犯行，事證明確。
參、論罪科刑之理由：
一、按刑法上之背信罪為一般的違背任務之犯罪，若為他人處理
    事務，意圖為自己或第三人不法之所有，以詐術使他人交付
    財物者，應成立詐欺罪，不能論以背信罪（最高法院63年台
    上字第292號判例要旨參照）。被告乙○○既代蘭陽互助社
    受理社員入社、辦理放款事務，其意圖為自己不法之所有，
    詐用詐術使蘭陽互助社交付財物，是其所為應構成詐欺取財
    罪，不另構成背信罪。故被告乙○○所為，係犯刑法第339
    條第1項詐欺取財罪、第216條、第210條之行使偽造私文書
    罪。公訴人認被告應另論以刑法第342條第1項之背信罪，容
    有未當，惟公訴意旨係以背信罪與上開論罪部分為牽連犯關
    係起訴，故不另為無罪之諭知，併予敘明。
二、被告偽造附表編號1至3所示署押、印文之行為，係偽造私文
    書之階段行為，偽造後復持以行使，偽造私文書之低度行為
    應為行使之高度行為所吸收，均不另論罪。
二、被告與己○○間，就詐欺取財罪、行使偽造私文書罪，具有
    犯意聯絡及行為分擔，為共同正犯。
三、被告多次行使偽造私文書之犯行，時間緊接，方法相同，觸
    犯構成要件相同之罪，顯係基於概括犯意為之，為連續犯，
    依刑法第56條規定，以一罪論，並加重其刑。
四、被告行使偽造私文書之目的在於詐欺取財，所犯連續行使偽
    造私文書罪與詐欺取財罪間，有方法與目的之牽連關係，依
    刑法第55條後段規定，應從較重之連續行使偽造私文書罪論
    處。
五、審酌被告無犯罪前科，此有台灣高等法院被告前案紀錄表1
    份在卷可參，素行良好，惟被告為順利獲得債權清償，竟利
    用其為蘭陽互助社處理事務之機會，並熟悉該社放款作業程
    序，而與己○○共同連續行使附表編號1至3所示偽造之私文
    書，詐得蘭陽互助社800,000元，且於犯罪後否認犯行，態
    度不佳，及考量被告年歲已高等一切情狀，量處如主文第1
    項所示之刑，並諭知易科罰金之折算標準。
六、附表編號1至3所示偽造署押、印文，應依刑法第219條規定
    沒收之。
肆、適用法律依據：
（一）程序法方面：刑事訴訟法第299條第1項前段。
（二）實體法方面：刑法第28條、第56條、第339條第1項、第21
      6條、第210條、第55條後段、第41條第1項前段、第219條
      ，罰金罰鍰提高標準條例第1條前段、第2條。
本案經檢察官吳宇青到庭執行職務。
中　　華　　民　　國　　94　　年　　12　　月　　30　　日
                  刑事第二庭     審判長法  官　林明山
                                       法  官  林楨森
                                       法  官  蘇錦秀
以上正本證明與原本無異。
如不服本判決，應於判決送達後10日內向本院提出上訴狀（應抄
附繕本）。告訴人或被害人如對於本判決不服者，應具備理由請
求檢察官上訴，其上訴期間之計算係以檢察官收受判決正本之日
期為準。
                                       書記官　陳蒼仁
中　　華　　民　　國　　95　　年　 　1　　月　 　3  　日
附表：
┌──┬────┬─────┬─────┬────────┬──────────┬────────┐
│編號│行為人  │時間      │ 地點     │ 偽造文書名稱   │偽造之署押、印文    │                │
├──┼────┼─────┼─────┼────────┼──────────┼────────┤
│ 1  │乙○○  │88.2.28日 │蘭陽互助社│丁○○之入社    │丁○○印文2枚。     │                │
│    │己○○  │          │          │書1紙           │                    │                │
│    │        │          │          ├────────┼──────────┼────────┤
│    │        │          │          │丙○○○之入    │丙○○○署押1枚、印 │                │
│    │        │          │          │請書1紙         │文1枚。             │                │
├──┼────┼─────┼─────┼────────┼──────────┼────────┤
│ 2  │乙○○  │88.3.2日  │蘭陽互助社│丁○○借據1紙   │丁○○署押1枚、印文2│丁○○為借款人；│
│    │己○○  │          │          │                │枚。                │己○○、丙○○○│
│    │        │          │          │                │丙○○○署押1枚、印 │為連帶保證人。  │
│    │        │          │          │                │文1枚。             │                │
│    │        │          │          ├────────┼──────────┼────────┤
│    │        │          │          │丙○○○借據1紙 │丁○○署押1枚、印文1│丙○○○為借款人│
│    │        │          │          │                │枚。                │；己○○、丁○○│
│    │        │          │          │                │丙○○○署押2枚、印 │為連帶保證人。  │
│    │        │          │          │                │文2枚               │                │
├──┼────┼─────┼─────┼────────┼──────────┼────────┤
│ 3  │乙○○  │88.3.2日  │蘭陽互助社│丁○○之支出/轉 │丁○○印文1枚。     │                │
│    │己○○  │          │          │帳傳票1紙       │                    │                │
│    │        │          │          ├────────┼──────────┼────────┤
│    │        │          │          │丙○○○之支出/ │丙○○○印文1枚。   │                │
│    │        │          │          │轉帳傳票1紙     │                    │                │
└──┴────┴─────┴─────┴────────┴──────────┴────────┘
附錄本案論罪科刑法條
★刑法第339條第1項：
意圖為自己或第三人不法之所有，以詐術使人將本人或第三人之
物交付者，處5年以下有期徒刑、拘役或科或併科1,000元以下罰
金。
★刑法第210條：
偽造、變造私文書，足以生損害於公眾或他人者，處五年以下有
期徒刑。
★刑法第216條：
行使第210條至第215條之文書者，依偽造、變造文書或登載不實
事項或使登載不實事項之規定處斷。
